【裁判字號】    95,訴,2008
【裁判日期】    950831
【裁判案由】    債務人異議之訴
【裁判全文】
臺灣臺中地方法院民事判決  95年度訴字第2008號
    原      告  甲○○
                丙○○
    共      同
    訴訟代理人  乙○○
    被      告  丁○○
上列當事人間債務人異議之訴事件，本院於民國95年8月29日言
詞辯論終結，判決如下：
    主      文
本院84年度促字第15133號支付命令與確定證明書即本院95年度
執字第31752號強制執行程序之執行名義不得執行。
訴訟費用由被告負擔。
    事實及理由
壹、原告主張：一、被告於民國（下同）95年7月6日，持本院84
    年度促字第15133號支付命令與確定證明書為執行明義對原
    告之財產聲請強制執行，而經本院民事執行處以95年度執字
    第31752號受理在案。二、前開84年度促字第15133號支付命
    令與確定證明書，係以票款請求權為訴訟標的聲請核發前開
    支付命令，故被告對分別為系爭本票發票人、背書人之原告
    行使追索權，依票據法第22條第1、第2項之規定，其消滅時
    效期間分別為1年、4月。前開支付命令與確定證明書雖與確
    定判決有同一效力，然依民法第137條之規定，前開消滅時
    效期間延長為5年。則被告於84年9月12日收受本院所核發之
    前開確定證明書，即應於5年內聲請強制執行。然被告並未
    為之，則前開請求權已於89年間即已罹於前開5年之消滅時
    效期間。然被告竟仍於95年7月6日，持前開支付命令與確定
    證明書對原告之財產聲請強制執行，原告自得依強制執行法
    第14條第1項之規定，請求撤銷對原告之強制執行程序，且
    被告不得持前開執行名義對原告財產強制執行等語。並聲明
    ：（一）本院84年度促字第15133號支付命令與確定證明書
    之執行名義，不得強制執行。（二）本院95年度執字第3157
    2號強制執行程序得執行，前開強制執行事件所為之強制執
    行程序，應予撤銷。（三）訴訟費用由被告負擔。
貳、被告則以：原告欠伊錢卻避不見面，因找不到原告，致超過
    消滅時效時間等語，資為抗辯。並聲明：（一）原告之訴駁
    回。（二）訴訟費用由原告負擔。
參、得心證之理由
一、按執行名義成立後，如有消滅或妨礙債權人請求之事由發生
    ，債務人得於強制執行程序終結前，向執行法院對於債權人
    提起異議之訴；如以裁判為執行名義時，其為異議原因之事
    實發生在前訴訟言詞辯論終結後者，亦得主張之，強制執行
    法第14條第1項定有明文。次按所謂消滅債權人請求之事由
    ，係指足以使執行名義之請求權及執行力消滅之原因事實，
    例如清償、提存、抵銷、免除、混同、更改、解除條件成就
    、契約解除或行使撤銷權、債權讓與、債務承擔、和解契約
    之成立或類此之情形，始足當之；至所謂妨礙債權人請求之
    事由，則係指使依執行名義所明之給付，罹於不能行使之障
    礙而言，例如同意延期清償、債務人行使同時履行抗辯權、
    消滅時效完成（有學者認係消滅債權人請求之事由，然消滅
    時效完成，並非請求權之消滅而係抗辯權之產生，故認屬妨
    礙債權人請求之事由為宜）等事由。另按請求權，因15年間
    不行使而消滅，但法律所定期間較短者，依其規定；利息債
    權，其各期給付請求權，因5年間不行使而消滅；而票據上
    之權利，對支票發票人自發票日起算，1年間不行使而消滅
    ；支票之執票人，對前手之追索權，4個月間不行使，因時
    效而消滅，民法第125條、第126條及票據法第22條第1、第2
    項分別定有明文。又按消滅時效因依督促程序聲請發支付命
    令而中斷；時效中斷者，自中斷之事由終止時，重行起算；
    經與確定判決有同一效力之執行名義所確定之請求權，其原
    有消滅時效期間不滿5年者，因中斷而重行起算之時效期間
    為5年，民法第129條、第137條分別定有明文。復按消滅時
    效完成後，如債權人依原執行名義或債權憑證聲請法院再行
    強制執行時，亦不生中斷時效或中斷事由終止重行起算時效
    之問題，債務人自非不得對之提起債務人異議之訴，以排除
    該執行名義之執行（最高法院89年度台上字第1623號判決參
    照）。查：
（一）被告持本院84年度促字第15133號支付命令與確定證明書
      為執行名義，聲請執行法院對原告之財產強制執行，嗣經
      本院民事執行處於95年7月18日對原告丙○○所有之動產
      實施查封，另於95年7月13日核發執行命令，對原告甲○
      ○對第三人即訴外人榮輔企業股份有限公司之薪津債權在
      3分之1之範圍內扣押，並交由債權人即本件被告收取，然
      前開動產尚未經拍賣，前開薪津債權亦尚未經收取，業經
      本院調取前開本院95年度執字第31572號給付票款強制執
      行卷宗核閱無誤，則系爭強制執行程序尚未終結，原告若
      有消滅或妨礙債權人即本件被告請求之事由，自仍得提起
      本件債務人異議之訴，合先敘明。
（二）被告係以票款請求權為訴訟標的聲請核發前開支付命令，
      有本院84年度促字第15133號支付命令附於前開強制執行
      卷宗可證，自堪信為真實。故被告對為系爭支票發票人、
      背書人之原告行使追索權，依票據法第22條第1、第2項之
      規定，其消滅時效期間分別為1年、4月。而前開支付命令
      係於84年8月7日確定，亦有本院支付命令確定證明書附於
      前開強制執行卷宗可憑，亦堪信為真實。則被告雖曾持前
      開支付命令與確定證明書為執行名義聲請對原告之財產強
      制執行；然依民法第137條之規定，前開消滅時效期間亦
      僅延長為5年，亦即系爭追索權、利息，最遲於89年間即
      已分別罹於延長之5年之消滅時效期間，應可認定。
（三）然被告於95年7月6日始持前開支付命令與確定證明書為執
      行名義，向本院民事執行處聲請對原告之財產強制執行，
      亦經本院調取前開民事執行卷宗核閱無誤，亦堪信為真實
      。從而，本件原告即債務人以系爭請求權消滅時效完成即
      有消滅或妨礙債權人即本件被告請求之事由，而提起本件
      債務人異議之訴，以排除系爭執行名義之強制執行，自屬
      有據。
（四）又債務人異議之訴，係以排除執行名義之執行力為目的，
      故其訴之聲明須請求判決宣告不許就執行名義為強制執行
      ，始能達此目的，至於已為執行之執行程序之撤銷，則為
      宣告不許強制執行之當然效果，無須求為判決，法院亦無
      須宣告執行處分之撤銷（臺灣高等法院暨所屬法院91年法
      律座談會研討結果可供參考）。從而，本院就本件有理由
      之債務人異議之訴，僅宣示系爭執行名義不得執行已足，
      自無須宣告系爭強制執行程序中執行處分之撤銷，附此敘
      明。
二、綜上所述，系爭強制執行名義之前開請求權既均已罹於消滅
    時效期間，並經原告據為抗辯，則原告以系爭請求權消滅時
    效完成即有妨礙債權人即被告請求之事由，而提起本件債務
    人異議之訴，以排除系爭執行名義（本院84年度促字第1513
    3號支付命令與確定證明書）之強制執行，自有理由，應予
    准許。
三、本件事證已臻明確，兩造所為之其他主張，陳述並所提之證
    據，經審酌後，認均與本件之結論無礙，不再一一論述，併
    予敘明。
肆、訴訟費用負擔之依據：民事訴訟法第78條。
中    華    民    國    95    年    8     月    31    日
                  民事第三庭    法  官  陳卿和
正本係照原本作成。
如對本判決上訴，須於判決送達後20日內向本院提出上訴狀。
中    華    民    國    95    年    8     月    31    日
                                書記官  葉泰濃


司法院資訊處製作；財團法人民間司法改革基金會備份。
